【裁判字號】    97,家聲,559
【裁判日期】    980209
【裁判案由】    選任特別代理人
【裁判全文】
臺灣臺中地方法院民事裁定             97年度家聲字第559號
聲  請  人  甲○○
上列聲請人為無訴訟能力人丙○○聲請選任特別代理人事件，本
院裁定如下：
    主  文
選任甲○○於丙○○對丁○○、蔡欽民提起否認生父及對乙○○
提起認領之訴等事件，擔任丙○○之特別代理人。
聲請費用由聲請人負擔。
    理  由
一、本件聲請意旨略以：聲請人為兒童丙○○（女、民國97年1
    月13日生）之生父乙○○之父，丙○○之母丁○○於95年及
    96 年間與乙○○發生性關係，嗣丁○○於97年1月13日產下
    丙○○，因丙○○係於丁○○與其夫蔡欽民婚姻關係存續中
    所生，致受推定為蔡欽民之女，然經聲請人委託辦理DNA 血
    緣鑑定結果，確認相對人與乙○○之母即聲請人之配偶林柯
    秋菊具有祖孫關係；且丙○○出生後，即由聲請人及家屬扶
    養照顧並同住迄今，是丙○○實有提出否認生父之訴及認領
    之訴之必要，但因丙○○為無行為能力人，無訴訟能力，而
    丙○○之法定代理人丁○○日前離家行蹤不明，蔡欽民即為
    提起否認生父事件之他造，有不能行代理權之情形。聲請人
    係丙○○生父乙○○之父親，基於維護丙○○之利益，爰依
    民事訴訟法第51條第2項之規定，聲請准予選任聲請人為丙○○對丁○○、蔡欽民提起否認生父及對乙○○提起認領之
    訴等事件之特別代理人等語。
二、按無訴訟能力人有為訴訟之必要，而無法定代理人，或法定
    代理人不能行代理權者，其親屬或利害關係人，得聲請受訴
    法院之審判長，選任特別代理人，民事訴訟法第51條第2項
    定有明文。又民事訴訟法第51條第2項所謂法定代理人不能
    行使代理權，不僅指法律上不能（如經法院宣告停止其權利
    ）而言，並包括事實上之不能（如心神喪失、利害衝突、行
    方不明等）在內（最高法院50年台抗字第187號判例意旨可
    資參照）。
三、經查，聲請人主張兒童丙○○為97年1月13日生之無行為能
    力人，係無訴訟能力之人，丙○○之母丁○○與蔡欽民有婚
    姻關係，而被推定為蔡欽民之子，嗣經聲請人委託辦理DNA
    血緣鑑定結果，確認丙○○實係聲請人之孫，丙○○目前與
    聲請人同住等事實，業據聲請人提出戶籍謄本2件、DNA鑑定
    送檢單暨血緣鑑定報告書1件為證及本院依職權調取全戶戶
    籍資料查詢結果表在卷可稽，應屬真正。又丙○○係無訴訟
    能力之無行為能力人，其生母丁○○行方不明，法律上之父
    親蔡欽民復係其提起否認生父事件之對造，因有法律上之利
    害衝突而不能行使代理權，揆諸前揭法條規定，聲請人聲請
    為丙○○選任特別代理人，為有理由。而聲請人係目前照顧
    丙○○且具自然血緣關係之祖父，誼屬至親；且其亦已表明
    同意擔任特別代理人之意願，本院認由其擔任丙○○之特別
    代理人，應屬妥適，爰選任之。
四、依非訟事件法第21條，裁定如主文。
中    華    民    國    98    年    2     月    9     日
                  家事法庭      法  官  許冰芬
以上為正本係照原本作成。
如對本裁定抗告，須於裁定送達後10日內向本院提出抗告狀，並
繳納抗告費用新臺幣1000元。
中    華    民    國    98    年    2     月    9     日
                                書記官  陳美年


司法院資訊處製作；財團法人民間司法改革基金會備份。
